臺灣臺中地方法院刑事判決　　　　　　　　　　　　　　九十四年度訴字第七六號
　　公　訴　人　臺灣臺中地方法院檢察署檢察官
　　被　　　告　乙○○
右列被告因偽造文書等案件，經檢察官提起公訴（九十三年度偵字第九二０二號），
經本院合議庭裁定由受命法官獨任進行簡式審判程序，判決如左：
    主  文
乙○○以詐術得財產上不法之利益，未遂，累犯，處有期徒刑陸月，如易科罰金，以
佰元折算壹日。
扣案甲○○、丙○○所有之國民身分證及駕駛執照上換貼之乙○○照片肆幀均沒收。
    犯罪事實
一、乙○○曾因違反槍砲彈藥刀械管制條例案件，經本院以八十七年度訴字第二三七
    五號判決判處有期徒刑二年，經臺灣高等法院臺中分院以八十八年度上訴字第六
    四二號判決及最高法院以八十八年度臺上字第五一一０號判決駁回上訴確定；復
    因搶奪及恐嚇案件，經本院以八十八年度易字第二一五０號判決判處有期徒刑一
    年四月、七月確定；前開三罪經定其應執行有期徒刑三年八月確定，經入監執行
    ，於民國九十一年八月三十日縮短刑期假釋出監，至九十一年十二月二十一日始
    假釋期滿而執行完畢（另於九十一年八月三十一日入岩灣技訓所執行感訓處分，
    於九十二年八月三日始因假釋付保護管束而出監，至九十二年十一月三十日始保
    護管束期滿而執行完畢）。詎仍不知悔改，意圖為自己不法之所有，於九十三年
    四月下旬某日，在臺中縣大甲鎮○○路附近，拾得甲○○遺失之國民身分證及汽
    車駕駛執照各一張後，即加以侵占入己；又意圖為自己不法之所有，於同年五月
    十一日上午八時許，在臺中縣后里鄉○○村○○路○段三二三號前，以自備鑰匙
    （未扣案）竊取丙○○所有車牌號碼ＯＱ－０三０九號自小客車一輛，並取得丙○○放置在該車上之國民身分證、大貨車駕駛執照各一張及護照一本。又基於變
    造國民身分證及駕駛執照之概括犯意，分別於同年五月七日下午二時許及同年月
    十二日凌晨三時許，在姓名年籍不詳綽號「鳥巢」之成年友人位於臺中縣大甲鎮
    ○○路十一巷七十五號住處內，連續將前開侵占而來之甲○○國民身分證、駕駛
執照及竊盜而來之丙○○國民身分證、駕駛執照，換貼其本人照片共四幀而變造
    之，足以生損害於甲○○、丙○○、戶政機關對於國民身分證管理及監理機關對
    於駕駛執照管理之正確性。再基於意圖為自己免費撥打行動電話之不法利益、行
    使變造特種文書之犯意，於同年五月十二日上午十一時十分許，前往臺中縣大甲
    鎮○○路二０三號「遠傳電信股份有限公司（下稱遠傳電信公司）大甲服務中心
    」，冒用「甲○○」名義，向該服務中心之營業員李怡娟佯稱其係「甲○○」本
    人，欲以「甲○○」本人之身分，向該服務中心購買搭配遠傳行動電話門號之優
    惠手機及申辦遠傳行動電話門號使用，並提出變造之甲○○國民身分證及駕駛執
    照各一張，供營業員李怡娟核對並於電腦中查詢而行使之，以此方式施用詐術，
    欲使遠傳電信公司陷於錯誤，核准其申請後，認其係合法使用行動電話門號之用
    戶，而予以接通電信服務，足以生損害於真正名義人甲○○、戶政機關對於國民
    身分證管理及監理機關對於駕駛執照管理之正確性。惟乙○○尚未填寫申請書前
    ，營業員李怡娟尚在電腦查詢中，因在場之巡邏員警認識甲○○，旋即識破乙○○之犯行而當場查獲，乙○○遂詐欺得利未得逞；乙○○經在場之巡邏警員逮捕
    後，自其身上扣得上開變造之甲○○及丙○○之國民身分證及駕駛執照各一張，
    及丙○○之護照一本（業經發還）；並經乙○○帶同警方起出車牌號碼ＯＱ－０
    三０九號自小客車一輛（業經發還）。
二、案經臺中縣警察局大甲分局報告臺灣臺中地方法院檢察署檢察官偵查起訴。
    理  由
一、右揭犯罪事實，業據被告乙○○於本院審理時坦承不諱，核與被害人甲○○、丙○○指述及證人李怡娟證述之情節相符，且有被害人丙○○出具之贓物認領保管
    單一紙、車牌號碼ＯＱ－０三０九號自小客車照片二張、車輛竊盜資料查詢報表
    及查獲車輛認可資料一份在卷可稽，復有被告換貼其照片而變造之甲○○、丙○○國民身分證及駕駛執照各一張扣案足憑，本件事證明確，被告犯行堪以認定。
二、查被告乙○○拾得甲○○遺失之國民身分證及駕駛執照而予侵占入己，核係犯刑
    法第三百三十七條之侵占遺失物罪；被告以自備鑰匙竊取丙○○之上開自小客車
    及車內之物品，則係犯同法第三百二十條第一項之普通竊盜罪；另被告將甲○○
    及丙○○之國民身分證、駕駛執照，以換貼其本人照片之方式加以變造，復持變
    造之甲○○國民身分證及駕駛執照申辦遠傳電信公司之行動電話門號，其目的係
    為撥打行動電話使用，僅在於對電信業者施用詐術，以獲取免付費使用之利益，
    應係該當刑法第三百三十九條第二項之詐欺得利罪，惟因尚未將申請程序辦理完
    畢，顯已著手於詐欺得利犯行之實施而不遂；故核被告此部分所為係犯刑法第二
    百十六條、第二百十二條之行使變造特種文書罪（指行使變造之甲○○國民身分
    證及駕駛執照）及同法第三百三十九條第三項、第二項之詐欺得利未遂罪。又被
    告變造甲○○之國民身分證、駕駛執照之行為及變造丙○○之國民身分證、駕駛
    執照之行為，均係各於密切接近之時地，為多次變造行為，侵害同一法益，各應
    為接續犯，屬單純一罪；再被告先後二次變造甲○○及丙○○之國民身分證、駕
    駛執照，時間緊接，所犯構成要件相同，顯係基於概括之犯意為之，為連續犯，
    應依刑法第五十六條之規定論以一罪，並加重其刑。又被告變造特種文書（指甲○○之國民身分證及駕駛執照）之低度行為，為行使之高度行為所吸收，不另論
    罪。再被告所犯侵占、普通竊盜、行使變造特種文書、詐欺得利未遂罪間，有方
    法、目的之牽連關係，為牽連犯，應依刑法第五十五條之規定，從一重之詐欺得
    利未遂罪處斷；而被告已著手於詐欺得利之犯罪行為之實行而不遂，為未遂犯，
    爰依刑法第二十六條前段規定減輕其刑。末查，被告曾因違反槍砲彈藥刀械管制
    條例案件，經本院以八十七年度訴字第二三七五號判決判處有期徒刑二年，經臺
    灣高等法院臺中分院以八十八年度上訴字第六四二號判決及最高法院以八十八年
    度臺上字第五一一０號判決駁回上訴確定；復因搶奪及恐嚇案件，經本院以八十
    八年度易字第二一五０號判決判處有期徒刑一年四月、七月確定；前開三罪經定
    其應執行有期徒刑三年八月確定，經入監執行，於九十一年八月三十日縮短刑期
    假釋出監，至九十一年十二月二十一日始假釋期滿而執行完畢（另於九十一年八
    月三十一日入岩灣技訓所執行感訓處分，於九十二年八月三日始因假釋付保護管
    束而出監，至九十二年十一月三十日始保護管束期滿而執行完畢），有臺灣高等
    法院檢察署刑案資料查註紀錄表及臺灣高等法院被告全國前案紀錄表各一份在卷
    足參，其於五年以內再犯本件有期徒刑以上之罪，為累犯，應依刑法第四十七條
    規定加重其刑，並先加後減之。爰審酌被告侵占及竊盜他人財物，變造他人國民
    身分證、駕駛執照，擾亂社會秩序，並冒用他人名義申辦行動電話門號，圖謀不
    法利益，致被害人等受有損害，惟所用手段尚屬平和，所得不法利益非鉅，犯罪
    後復能坦承犯行，態度尚屬良好等一切情狀，量處如主文所示之刑，並諭知易科
    罰金之折算標準，以示懲儆。扣案甲○○、丙○○所有之國民身分證及駕駛執照
    上換貼之被告乙○○照片四幀，係被告所有，且供犯罪所用之物，爰依刑法第三
    十八條第一項第二款規定宣告沒收。
據上論斷，應依刑事訴訟法第二百七十三條之一第一項、第二百九十九條第一項前段
，刑法第三百三十九條第三項、第二項、第三百二十條第一項、第三百三十七條、第
二百十六條、第二百十二條、第五十五條、第二十六條前段、第四十七條、第三十八
條第一項第二款，罰金罰鍰提高標準條例第一條前段、第二條，判決如主文。
中      華      民      國    九十四    年      二      月      二      日
                                臺灣臺中地方法院刑事第十三庭
                                          法  官  許  月  馨
右正本證明與原本無異。
如不服本判決，應於送達後十日內向本院提出上訴狀（須附繕本），上訴於臺灣高等
法院臺中分院。
                          書記官
中      華      民      國    九十四    年      二      月      三      日
附錄論罪科刑法條
刑法第三百三十九條
意圖為自己或第三人不法之所有，以詐術使人將本人或第三人之物交付者，處五年以
下有期徒刑、拘役或科或併科一千元以下罰金。
以前項方法得財產上不法之利益或使第三人得之者，亦同。
前二項之未遂犯罰之。
